【裁判字號】    99,易,2
【裁判日期】    990413
【裁判案由】    竊盜
【裁判全文】
臺灣花蓮地方法院刑事判決                 99年度易字第2號
公  訴  人  臺灣花蓮地方法院檢察署檢察官
被      告  乙○○  原名馬富.
上列被告因竊盜案件，經檢察官提起公訴（98年度偵字第5364號
），本院判決如下：
    主  文
乙○○無罪。
    理  由
一、按刑事訴訟法有關傳聞法則及其例外規定（第159條之1至第
    159 條之5），如條文已明定得為證據者（如第159條之1第1
    項），或依規定原則上有證據能力（如第159 條之1第2項）
    ，而當事人未抗辯其有例外否定證據能力之情形者，即無庸
    就其如何具有證據能力而為說明。又本院認定本案事實所引
    用如下之被告以外之人於審判外陳述，包括人證及文書證據
    等，並無證據證明係公務員違背法定程序所取得，且當事人
    於本院審判期日中對本院所引用之相關卷證，就證據能力均
    表示不爭執，迄至言詞辯論終結前亦未聲明異議。又該等證
    據，並無刑事訴訟法第159條之4之顯有不可信之情況與不得
    作為證據之情形。本院審酌上開證據資料製作時之情況，尚
    無違法不當及證明力明顯過低之瑕疵，亦認為以之作為證據
    應屬適當，是依刑事訴訟法第159 條至第159條之5規定，所
    引用之下列人證及文書證據，均有證據能力，合先敘明。
二、公訴意旨略以：被告乙○○（原名馬富祥）係花蓮市明廉國
    小校友，意圖為自己不法之所有，於民國98年10月7日下午4
    時40分左右，假藉找林定謙老師為由，進入明廉國小教務處
    內，趁教務處甲○○老師見其在辦公室內抽煙有違常情而外
    出尋求協助之際，竊取甲○○所保管、置於辦公桌充電之Pa
    nasonic DMC-FX30相機 1臺，嗣見林有智主任上前詢問，隨
    即離開。後於同日下午 5時50分左右，甲○○發覺上開相機
    遭竊，始報警查獲，因認被告涉有竊盜罪嫌等語。
三、按犯罪事實應依證據認定之，無證據不得認定犯罪事實，又
    不能證明被告犯罪，應諭知無罪之判決，刑事訴訟法第 154
    條第2 項及第301條第1項分別定有明文。再按刑事訴訟法上
    所謂認定犯罪事實之證據，係指足以認定被告確有犯罪行為
    之積極證據而言，如未能發現相當證據或證據不足以證明，
    自不能以推測或擬制之方法，以為裁判基礎。而認定不利於
    被告之事實，須依積極證據，苟積極證據不足為不利被告之
    認定時，即應為有利於被告之認定，更不必有何有利之證據
    ；又認定犯罪事實所憑之證據，雖不以直接證據為限，間接
    證據亦包括在內，然而無論直接證據或間接證據，其為訴訟
    上之證明，須於通常一般之人均不致有所懷疑，而得確信其
    為真實之程度者，始得據為有罪之認定，倘其證明尚未達到
    此一程度，而有合理之懷疑存在，無從使事實審法院得有罪
    之確信時，即應由法院為諭知被告無罪之判決。又認定犯罪
    事實應依證據，為刑事訴訟法所明定，故被告否認犯罪事實
    所持之辯解，縱屬不成立或不合理，仍非有積極證據足以證
    明其犯罪行為，不能遽為有罪之認定（最高法院30年上字第
    482、1831號判例意旨參照）。
四、公訴人認被告有竊盜之犯行，無非係以: (一)證人甲○○、
    林有智於警詢時及偵訊中之證述；(二)監視器翻拍照片6 張
    、現場照片4 張、上開相機商品保證書、外包裝影本為主要
    論據。訊據被告固坦承其於98年10月7 日有進入明廉國小教
    務處乙情，惟堅決否認有何竊盜之犯行，並辯稱：我當日要
    找林定謙老師，所以進入明廉國小教務處，有看到一位女老
    師和林有智主任，但已經忘記詳細過程，也不知道為何離開
    後，警察就通知說我竊取學校的東西，不能因為我去過那裡
    ，就說東西是我偷的等語。
五、經查：
(一)證人甲○○於98年10月8 日、同年12月16日警詢時及偵訊中
    證稱：98年10月7日下午4時40分左右，我一人在教務處內辦
    公，將相機置放在辦公桌左側，後來有一名30歲左右男子斜
    背包包進入辦公室，他稱要找林定謙老師，因為只有我一位
    女老師，就帶他到人事室找人事主任，後來我自己回教務處
    ，當時相機還在桌上，過沒兩分鐘，那男子又回教務處，要
    我打電話給林定謙老師，我裝勢打給林老師，但林老師接通
    後馬上掛斷，可能不想接他電話，我就勸他再找時間聯絡，
    但他似乎不聽，還要我叫人事主任過來，且他竟自行坐在旁
    邊抽煙，我感到非常錯愕，趕緊離開辦公室找男老師協助，
    不久在教室走廊遇到林有智主任及校工，我立刻告知發生的
    事情，隨後上二樓忙其他事，十分鐘左右後下樓，看見林有
    智主任老師和校工站在教務處前談論此事，林主任說他們準
    備走到教務處門前時，這名男子就出來，林主任寒喧幾句即
    打發那男子在校門口搭計程車離去，而林主任和校工並未進
    入教務處，我瞭解情形後將教務處的門上鎖，後來5 點50分
    下班前我再進入教務處，門是鎖的，窗戶也沒有破壞痕跡，
    而其他有鑰匙的同事都下班，另一位有鑰匙還沒下班的老師
    在課後照護班，沒進入教務處，就在此時，我發現相機不見
    ；經我指認，那男子就是馬富祥，雖然我沒看到他偷相機，
    但從他進入教務處至我發現相機遭竊，只有他一人進入教務
    處等語（見警卷第7 至10頁、偵卷第5至7頁）。證人林有智
    於98年10月13日、同年12月16日警詢時及偵訊中證述：98年
    10月7日下午4時45分左右，我與校工從總務處走向教務處時
    ，在走廊上遇到甲○○老師，她告知我發生的事後就前往二
    樓，我當時與校工準備走到教務處門前時，那男子就逕自走
    出來，我跟他對話幾句後，他即馬上走人，我們邊聊邊送他
    在校門口搭計程車離去，我後來在穿堂未離開，沒進入教務
    處，也沒看到有人進去，直到甲○○老師回來，我才離去；
    經我確認，那男子就是馬富祥等語（見警卷第13至15頁、偵
    卷第6至7頁）。可知被告確於案發當日有進出明廉國小教務
    處乙情，此亦為被告所不爭執，惟上開證據均不足使通常一
    般人不致有所懷疑而確信被告有竊取上開相機之犯行，本院
    亦不得僅據被告有進出明廉國小教務處乙情，即擅推測或擬
    制其有竊盜之犯行，況明廉國小教務處前方有門窗外，後方
    亦有數扇未上鎖之窗戶，有現場照片2 張附卷可稽（見警卷
    第19至20頁），且證人甲○○離開教務處尋求協助、證人林
    有智及校工送被告至校門口搭計程車離去等期間，教務處內
    是否有第三人出入，實不無疑問，從而本院尚難根據上開證
    據即推認被告確有竊盜之犯行。
(二)至明廉國小於案發時之監視器，僅攝及被告進出校門口過程
    之影像（見警卷第16至18頁所附翻拍照片6 張），而現場照
    片4 張僅得證明該學校大門及教務處之現況（見警卷第19至
    20頁），又相機商品保證書1張、外包裝影本2張亦僅能證明
    有上開相機之存在，然關於被告是否有竊盜之犯行，上開證
    據均未能證明，更未達毫無合理懷疑之確信程度，本院自不
    能以推測或擬制之方法，認定被告確有竊盜之犯行。
(三)綜上所述，本案僅依前開証據，不致使通常一般之人均無懷
    疑而得確信為真實，亦不能以推測或擬制之方法以為裁判基
    礎，是尚無從認定被告確有竊盜之犯行。此外，復查無其他
    任何積極確切之事證足資證明被告確有公訴意旨所指之犯行
    ，揆諸前開說明，其犯罪自屬不能證明，自應為被告無罪之
    諭知。
據上論斷，應依刑事訴訟法第301條第1項之規定，判決如主文。
本案經檢察官簡淑如到庭執行職務
中    華    民    國    99    年    4     月    13    日
                  刑事第一庭  審判長  法  官  陳世博
                                      法  官  林恒祺
                                      法  官  曹庭毓
以上正本證明與原本無異。
如不服本判決應於收受送達後10日內向本院提出上訴書狀，並應
敘述具體理由。其未敘述上訴理由者，應於上訴期間屆滿後20日
內向本院補提理由書(均須按他造當事人之人數附繕本)「切勿逕
送上級法院」。告訴人或被害人如對於本判決不服者，應具備理
由請求檢察官上訴，其上訴期間之計算係以檢察官收受判決正本
之日期為準。
中    華    民    國    99    年    4     月    13    日
                                      書記官

司法院資訊處製作；財團法人民間司法改革基金會備份。
